臺中高等行政法院判決　　　　　　　　　　　　　　九十三年度訴字第二五○號
　　　　　　　　　　　　　　　.
　　原　　　告　甲○○
　　被　　　告　彰化縣政府
　　代　表　人　乙○○
　　訴訟代理人　戊○○
　　　　　　　　己○○
　　　　　　　　丁○○
　　被　　　告　彰化縣立芬園國民中學
　　代　表　人　丙○○
右當事人間因級俸事件，原告不服教育部中華民國九十三年五月三日台訴字第○九三
○○三四一一五Α號訴願決定，提起行政訴訟。本院判決如左︰
　　主  文
原告之訴駁回。
訴訟費用由原告負擔。
　　事  實
甲、事實概要：原告甲○○前係彰化縣芬園國民中學（下稱彰化縣芬園國中）教師，
    經其服務學校即被告彰化縣芬園國中以民國九十二年九月廿九日芬中人字第０９
    ２０００２６４８號函送原告之學校教職員退休事實表及有關證件，申請於民國
    九十二年十一月一日自願退休，被告彰化縣政府爰依服務學校函報其最後在職月
    份薪級六二五元於民國九十二年十月廿日以府人三字第０９２０１９８５３７號
    函，核定退休薪級為六二五元，原告不服，向教育部提出訴願，案經教育部以訴
    願無理由於九十三年五月三日台訴字第０９３００３４１１５Ａ號訴願決定書，
    決定訴願駁回，原告仍不服，因提本件行政訴訟（另關於原告主張對教育部除撤
    銷訴願決定以外之請求部分，另裁定移送臺北高等行政法院）。
乙、兩造爭點及陳述：
壹、原告方面：
一、聲明：求為判決：(一)訴願決定及原處分均撤銷。(二)被告彰化縣芬園國中及彰化縣
    政府應將原告九十一學年度之考績更正為「公立學校教職員成績考核辦法」第四
    條第一款之甲等並追補考績獎金，及將原告退休薪級更正為簡任最高薪級一千元
    。(三)被告彰化縣芬園國中及彰化縣政府應頒發原告簡任一等功績服務獎章、簡任
    二等功績服務獎章、簡任三等功績服務獎章及年績服務獎章。(四)被告彰化縣芬園
    國中及彰化縣政府對原告錯誤處置之公文即彰化縣政府九十二年十月二十日府人
    三字第○九二○一九八五三七號函應予撤銷，並更正縣申評會及省申評會不受理
    之處置，為「原處置單位須將錯誤更正」。(五)訴訟費用由被告負擔。
二、陳述：
  (一)因教育部八十五年十一月十八日台人(一)字第八五○九二一七八號書函及八十五
    年十一月二十五日八五彰府人一字第二○八九三五號函原告以中華民國八十七年
    五月二十日彰縣芬中教師（生物）第○○一號陳請（情）書，要求向教育部查證
    ，並於中華民國八十九年九月十八日及民國八十九年九月十三日陳請書及附說明
    ，且教育部於民國八十八年九月二十八日台（八八）人(一)0000000號及民
    國八十九年九月十八日台（八九）人(一)字第八九一一六○五號書函載，請查照處
    理在案。教育部前部長楊朝祥於民國八十八年，前部長曾志朗於民國八十九年，
    更於電視媒體中提及原告畢業資格，台專驗訖為台高驗訖以上之畢業資格，並確
    認原告民國六十五年十月十五日甄試分發為甲等特考之確認，且由於原告於民國
    九十二年七月三日之追訴案，監察院亦以民國九十二年七月十四日（九二）院台
    業貳字第○九二○一六四一二一號函載：「主旨：據甲○○君陳訴為貴縣芬園國
    中辦理渠敘薪、核敘及教師聘任等方式錯誤，損害權益等情乙案，請參處逕復並
    副知本院」。但彰化縣政府均以民國八十五年教育部未明述之函件答覆，而懸置
    未處理更正，使原告之起敘核敘及敘薪資料均未能更正。並造成五十五歲退休，
    核定薪級錯誤，應為簡任最高級，而教育部訴願委員會本末倒置，將教育部已通
    知更正之案件懸置，而將未更正之資料逕行評議，造成訴願決定駁回。此錯誤使
    最高教育行政主管機關、教育部、其訴願委員會猶如行政犯罪組織之一環。原告
    於民國九十三年五月六日及五月十七日陳請書已敘明，依陳請書內容及陳述之事
    實，請撤銷教育部訴願委員會之錯誤決定，並依原告於民國九十二年十一月三日
    及民國九十三年元月之訴願書請求及事實理由處理本案。
  (二)被告彰化縣芬園國中藉教育法規（按係指教師法）第十四條第七及第八項（按應
    為款）等非正確之藉口，由彰化縣教育局對原告作不適任之處置，雖經縣申評會
    說明已撤銷，且彰化縣政府亦以九十二年七月七日府教學字第○九二○一二五三
    ○一號函同意不續聘應予撤銷，並請學校依教育部「處理：：注意事項」再議。
    此為省申評會民國九十三年二月，案號九二○三五號評議書事實三之內容。而原
    告於民國九十二年九月一日向縣申評會提起之申訴書，已說明不當之處置及妨害
    名譽，應推翻學校及縣府對原告錯誤處置公文函件，當然包含不當之考績考核在
    內，且原告為合格國中生物教師，未兼行政職務，九十一學年度滿節數二十節課
    ，已順利完成教學工作，且於民國九十二年十一月五十五歲退休核定後，彰化縣
    翁縣長復於電視媒體提及原告提出之學生學習評鑑條目，被評為優等，原告九十
    一學年度之考績，依規定應考列「公立學校教職員成績考核辦法」第四條第一款
    之甲等，但實際考績列為第四條第二款，此錯誤之事實應更正，但縣申評會及省
    申評會，均以提出申訴已逾時效評議決定不受理，此種錯誤原告於民國九十三年
    元月三十日申訴書、民國九十三年三月十日、民國九十三年四月二十日陳請書，
    已詳述申評會之錯誤，此種錯誤亦請更正，並將原告九十一學年度之考績，更正
    為「公立學校教職員成績考核辦法」第四條第一款之甲等，並追補考績獎金。
貳、被告彰化縣政府部分：
一、聲明：求為判決：(一)駁回原告之訴。(二)訴訟費用由原告負擔。
二、陳述：
  (一)有關敘薪部份：
  1.本案緣起於原告於七十四年間，因修滿教育學分申請改敘，經本府以其屏東農專
    三專畢業資格，依當時敘薪規定，於最高本薪三九０元範圍內核敘，原告認為其
    六十年間驗訖之三專畢業證書相當大學資格，不服被告核敘結果，一再要求重新
    核敘，案經被告於七十六年間，函請臺灣省政府教育廳釋復略以「查魏君屏東農
    專三年制畢業曾修習教育學分，且經國中教師登記合格，貴府核敘最高本薪三九
    ０元，並無不符」。原告復以「教師甄試應為高考以上簡任十職等之晉敘考試」
    為由，一再向被告申請重新核敘，案經被告於八十五年間，函請教育部釋復略以
    「查公立中小學教師之敘薪係依學歷為起敘原則，其起敘標準按『公立各級學校
    教職員敘薪標準表』規定辦理，依上開標準之規定，教師如同時具有國家考試及
    格證書者，可以該較高標準起敘，尚無專科學校畢業可按高等考試及格標準敘薪
    之規定」，被告並據以函復原告在案。原告再以被告核敘依據難以釋疑，並認為
    其參加之教師甄試，應合於甲等特考之核敘規定，復一再四處陳請，徒增承辦單
    位之困擾。
  2.按教育人員任用條例第一條規定：「教育人員之任用，依本條例行之。本條例未
    規定者，適用其他有關法律之規定。」、同法第二條規定略以：「本條例所稱教
    育人員為公立各級學校校長、教師：：」暨同法第四十條規定略以：「學校校長
    、教師之職務等級表，由教育部定之：：」，另教育部亦訂頒「公立學校教職員
    敘薪辦法（含敘薪標準表及說明）」、「公立學校教職員敘薪補充要點」，並於
    相關敘薪規定範圍內，本其職權作成歷年函釋，以作為各縣市政府辦理教師敘薪
    作業之準則。是以，縣市政府遵循上開法令函釋規定，辦理敘薪作業，其依法行
    政之適法性及正當性，不容置疑，先予敘明。
  3.查公立學校教職員敘薪辦法第二條規定「教職員薪額分為三十六級，其計敘標準
    ，分別依所附教職員敘薪標準表及各級學校教職員薪級表暨其所附說明辦理之。
    」依據本辦法附表一「公立各級學校教職員敘薪標準表」，有關教師依所具學歷
    核敘薪額之現行規定，其中三專畢業者，以薪額一六０元起敘；復依「公立學校
    教師暨助教職務等級表」，中等學校教師未具碩士學歷者，所敘本薪最高級為四
    五０元、年功薪最高級為六二五元。
  4.本案原告於六十五年十月介聘至彰化縣芬園國民中學服務，經被告依據埔鹽國中
    六十二年八月三十日核發之離職證明書及該校六十二年十二月三日彰鹽中人字第
    一一五一號成績考核通知書核定結果，於六十五年十一月十日彰人一字第一００
    六九八號敘薪通知書核敘薪額為二００元在案；原告復於七十四年間，因修滿教
    育學分申請改敘，經被告依據臺灣省政府教育廳七十二年十一月二十八日七二教
    人字第一００二九二號函示規定，於本職最高薪三九０元範圍內核敘在案。
  5.復因原告一再以其應具「大學畢業資格」及「教師甄試應為高考以上簡任十職等
    之晉敘考試」為由，申請被告重新核敘，是以，被告分別於七十六年及八十五年
    間，函請臺灣省政府教育廳及教育部釋復，依上開函釋意見，被告核敘結果並無
    錯誤。次查原告未具碩士以上學歷，依據現行敘薪規定，原告因成績考核晉敘，
    以敘至年功薪最高級六二五元為限，是以，被告依據上開敘薪規定，所為歷次核
    敘結果，於法並無違誤。
  6.原告起訴事實理由所陳「本人民國六十五年十月十五日甄試分發為甲等特考之確
    認」，茲依考試法、公務人員考試法及「特種考試公務人員甲等考試規則」相關
    規定（參考歷年修正條文，及前行政院人事行政局副處長王餘厚編著「人事名詞
    釋義」，論駁於次：
  (1)甲等特考以延攬較尖端之科技人才，及海外傑出學者回國在政府機關服務為標榜
    ，緣自五十一年八月修正考試法，除於第二條第二項，明定特種考試分甲、乙、
    丙、丁四等外，並於第十八條規定甲等特考之應考資格。至相關考試規則，直至
    五十七年三月方行公布，並開始舉行考試，應考方式採筆試、著作審查及口試，
    歷至八十四年一月經公務人員考試法刪除其法源依據，始予廢除。
  (2)歷年公務人員考試法就甲等特考之應考資格，雖歷經修正放寬，惟限制仍非常嚴
    格，其學歷限制雖自五十七年規定之碩士，歷經六十九年放寬為專科畢業具有專
    門著作者，至七十五年又限縮為大學畢業，惟其嚴格之工作經驗限制均未予放寬
    。
  (3)原告所陳其參加之教師甄試分發為甲等特考之確認，茲以國家考試係由考試院所
    舉辦，原告所參加之「教師甄試」並非由考試院所舉辦之國家考試，且其應考方
    式或應考資格顯與甲等特考大不相同，若謂「教師甄試」係屬「甲等特考」之範
    疇，顯然於法無據。
  (二)關於九十一年學年度之考績應更正為四條一款並追補考績獎金及連續服務二十年
    頒給簡任一等功績服務獎章部分：
  1.九十一年學年度之考績應更正為四條一款並追補考績獎金一節：
  (1)查「公立學校教職員成績考核辦法」第十五條規定，各校辦理教師成績考核結果
    ，應於學年度結束後二個月內分別列冊報送主管教育行政機關核備。
  (2)原告九十一學年之考核，由學校依前開規定核定為四條二款，函報被告核備，原
    告如不服其成績考核結果，應依「教師法」第二十九條規定以教師對主管教育行
    政機關或學校有關其個人之措施，認為違法或不當，致損其權益者，得向各級教
    師申訴評議委員會提出申訴（三十日內）。如申訴同意改列，得由學校依規定辦
    理考核復審，並報被告核備始補發考績獎金。
  (3)原告九十一學年度成績考核通知書芬園國中係以九十二年九月十二日芬中人字第
    ０９２０００２５３４號函知，原告遲至九十二年十一月十四日始向本縣申評會
    提出書面申訴，依據「教師申訴評議委員會組織及評議準則」第十一條規定以「
    申訴之提起應於知悉措施之次日起三十日內以書面為之」，原告提起申訴已逾第
    十一條規定之期間者，本縣申評會依規定為不受理之決定。
  2.連續服務二十年頒給簡任一等功績服務獎章一節：
    查「獎章條例」第五條規定：公教人員服務成績優良，連續任職滿二十年者，頒
    給二等服務獎章。原告任職滿二十年，被告依前開規定，頒給二等服務獎章，並
    無原告於行政訴訟起訴狀聲明，連續服務二十年頒給簡任一等功績服務獎章等情
    事。
  (三)有關原告於行政訴訟起訴狀提出：「彰化縣芬園國中，藉教育法規十四條第七及
    第八項等，非正確之藉口，由彰化縣教育局對本人做不適任之處置：：」部分：
  1.查原告九十二年九月一日申訴書中所載申訴內容，係不服芬園國中九十二年六月
    十二日芬中人字第０９２０００２００１號函及被告九十二年六月廿五日府教學
    字第０９２０１１７１９５號函不續聘處分提出申訴未及於原告之敘薪、考績，
    合敘在先。
  2.有關原告不續聘申訴案，原處分單位（芬園國中）於申訴期間已變更不續聘處分
    ，被告同意撤銷在案，原告請求推翻之行政處分既已撤銷，且評議確定前（九十
    二年十月廿八日）原告業已申請退休並經核定（九十二年十月廿日府人三字第０
    ９２０１９８５３７號函），本縣申評會據此認定無申訴標的，申訴已無實益，
    於法並無不妥。
  3.另有關原告陳訴有關考績部分未予評議，經查原告之九十一學度考核本縣芬園國
    中係於九十二年九月十二日芬中人字第０９２０００２５３４號函考核通知原告
    ，原告九十二年九月一日提起申訴時考績處分尚未發生，本縣申評會僅依原告申
    訴書所載部分評議，不擴充評議原告申訴書所列原處分以外之行政行為，實無不
    當。
  4.有關原告九十一學年度考績申訴案，原告九十一學年度成績考核通知書芬園國中
    係以九十二年九月十二日芬中人字第０９２０００２５３４號函知（郵寄掛號送
    達日為九十二年九月十九日），原告至九十二年十一月十四日始向本縣申評會提
    出書面申訴，依據「教師申訴評議委員會組織及評議準則」第十一條規定，申訴
    之提起應於知悉措施之次日起三十日內以書面為之，提起申訴逾第十一條規定之
    期間者，本縣申評為不受理之決定，於法並無不妥。
  (四)原告退休時所具薪級資格條件，其本職年功薪最高係為六二五元，被告以其最後
    在職月份薪級（已達本職最高年功薪六二五元），核給原告退休薪級六二五元，
    並無不當。綜上，被告均依法辦理，原告主張無理由，請判決如被告之聲明。
參、被告彰化縣芬園國中部分：
一、聲明：求為判決：(一)駁回原告之訴。(二)訴訟費用由原告負擔。
二、陳述：
  (一)彰化縣立芬園國民中學教師服務規約第十四點規定，教師為維護學生上下學之安
    全，負有導護工作之責任。因此，上學與放學時，各個危險交通路口，均排定教
    師輪流擔任導護工作，指導學生指揮交通管制，以維護學生上下課通行之安全。
  (二)九十一學年度第一學期訓導處正式通知甲○○老師於九十二年一月九、十、十三
    、十四日四天輪值，擔任導護工作，但魏師四天均未參與上午導護工作，影響學
    生上課安全至鉅，因此訓導主任朱文濃（現已改名朱文農）分別於一月九、十、
    十三、十四日簽註：魏師早上導護工作未到職，請魏老師提出文案做證明，否則
    恕難照辦等。魏師一月十三日於導護日誌學校大事欄內簽註：阮縣長時縣府曾公
    佈(1)教育人員應區分為教師、職員和學生，(2)教師至尊，職員優先，(3)教師不須
    承擔教學以外的工作（可調案），訓導處應重視學生的安全，不可隨意分配工作
    。上述意見，純屬魏師個人之見，並無法令依據。又依本校教師服務規約第二十
    二點規定：教師對學校措施認為違法或不當，致損其權益時，得循法定程序提出
    申訴，於未獲解釋確定前，仍應遵照學校規定辦理。因此趙校長批示：魏師反應
    存參，未執行勤務列入考核。
　(三)九十一學年度第二學期魏師又於九十二年四月十、十一日連續二日早上執勤未到
    ，余校長批示：列入考核、請學務處確實考核。因此本校辦理九十一學年度教師
    成績考核時，單位主管於甲○○教師成績考核表初核評列四條二款，教師成績考
    核委員會於九十二年七月三十一日召開會議時認為此風不可長，維持單位主管初
    核四條二款，呈報校長核定，以儆效尤，並無違誤。
　(四)本校教師成績考核通知書於九十二年九月十七日以掛號信寄甲○○師，魏師於九
    月十九日收到，魏師如有不服，應於收到通知書三十日內向彰化縣教師申訴評議
    委員會提出申訴，魏師向彰化縣教師申訴評議委員會提出申訴時，已逾申訴時效
    一併陳明。
　　理  由
一、原告主張：(一)伊於民國五十八年七月畢業於三年制省立屏東農業專科學校，於民
    國六十年取得教育部台專字第○一九九三八號驗訖正式合格畢業證書，再進修取
    得十六個教育學分。於六十二年元月由彰化縣立埔鹽國中送臺灣省教育廳登記為
    合格國中生物科教師，嗣於民國六十五年參加彰化縣國中教師甄試合格，並經介
    聘彰化縣芬園國中任教。按合格教師參加甄試試用分發，於六十五年敘薪時即應
    為甲等特考之敘薪，但當時被核敘錯誤，雖歷經原告多次申請更正而未獲處理，
    致原告於五十五歲退休時，未能獲得較高薪級之退休待遇，經向教育部提起訴願
    ，亦遭訴願駁回之決定。(二)原告於任職彰化縣芬園國中期間，經該校教評會依教
    師法第十四條第一項第七款、第八款決議後，由該校以九十二年六月十二日芬中
    人字第○九二○○○二○一號函予原告不續聘之處分，並報由彰化縣政府以九十
    二年六月二十五日府教學字第○九二○一一七一九五號函復備查，嗣彰化縣政府
    以九十二年府教學第○九二○一二五三○一號函將前函「並自即日起生效」更正
    為「並自九十二年八月一日起不予續聘」。原告不服該處分，先後向彰化縣教師
    申訴評議委員會及臺灣省教師申訴評議委員會提出申訴、再申訴均遭駁回。(三)原
    告於任職彰化縣芬園國中期間，該校辦理九十一學年度成績考核時以「未參與導
    護工作」為由，依「公立學校教職員成績考核辦法」第四條第二款將其考列為乙
    等，原告不服，向彰化縣教師申訴評議委員會提出申訴，經以已逾申訴期間為由
    ，決議「不受理」，經再向臺灣省教師申訴評議委員會提出再申訴，亦以相同理
    由決議「再申訴駁回」。(四)原告任教職雖總計不滿三十年，但被告未發給應得之
    簡任一等、二等、三等功績服務獎章及年績服務獎章。因提起本件行政訴訟求為
    判決如事實欄其訴之聲明所載。
二、被告彰化縣政府以：原告於七十四年間，因修滿教育學分申請改敘，經被告以其
    屏東農專三專畢業資格，依當時敘薪規定，於最高本薪三九０元範圍內核敘，並
    無違誤。原告認為其六十年間驗訖之三專畢業證書相當大學資格，不服被告核敘
    結果，一再要求重新核敘。惟原告所稱「台專驗訖」僅屬畢業證書之驗證，並非
    教師任教之資格證明，原告參加六十五年之教師甄試，亦非甲等特考。又「教師
    職務等級表」乃教育部與銓敘部會同發布，為全國教師所適用之薪級表，非彰化
    縣所獨用者，依該表規定，中等學校教師未具碩士學位者，最高本薪至四二五元
    ，最高年功薪至六二五元，本件原告退休薪級為六二五元，並無錯誤。原告謂教
    育部八十五年十一月十八日台（八五）人（一）字第八五○九二一七八號書函，
    係一不明確之函示，惟該函已載明「目前尚無專科學校畢業可按高等考試及格標
    準敘薪之規定。」尚難謂不明確。有關原告不續聘申訴案，原處分單位（彰化縣
    芬園國中）於申訴期間已變更不續聘處分，被告同意撤銷在案，原告請求推翻之
    行政處分既已撤銷，且評議確定前（九十二年十月廿八日）原告業已申請退休並
    經核定，彰化縣縣申評會據此認定無申訴標的，申訴已無實益，於法並無不妥。
    另有關原告九十一學年度考績申訴案，原告九十一學年度成績考核通知書芬園國
    中係於九十二年九月十九日寄達，原告遲至九十二年十一月十四日始向彰化縣申
    評會提出書面申訴，已逾「教師申訴評議委員會組織及評議準則」第十一條：申
    訴之提起應於知悉措施之次日起三十日內以書面為之之規定，彰化縣申評會為不
    受理之決定，於法亦無不妥。又「獎章條例」第五條規定：公教人員服務成績優
    良，連續任職滿二十年者，頒給二等服務獎章。原告任職滿二十年，被告依前開
    規定，頒給二等服務獎章，並無不合，原告主張連續服務二十年應頒給簡任一等
    功績服務獎章等情，要非可採等語，資為抗辯。
    被告彰化縣芬園國中則以：依彰化縣立芬園國民中學教師服務規約第十四點規定
    ，教師為維護學生上下學之安全，負有導護工作之責任。因此上學與放學時，各
    個危險交通路口，均排定教師輪流擔任導護工作，指導學生指揮交通管制，以維
    護學生上下課通行之安全。九十一學年度第一、二學期原告經訓導處正式通知輪
    值，擔任導護工作，但均未參與導護工作，連續早上執勤未到，余校長批示：列
    入考核、請學務處確實考核。因此被告辦理九十一學年度教師成績考核時，單位
    主管於原告成績考核表初核評列四條二款，教師成績考核委員會於九十二年七月
    三十一日召開會議時認此風不可長，維持單位主管初核四條二款，呈報校長核定
    ，以儆效尤，並無違誤。被告教師成績考核通知書於九十二年九月十九日以掛號
    信寄達原告，如有不服，應於收到通知書三十日內向彰化縣教師申訴評議委員會
    提出申訴，乃逾時始向彰化縣教師申訴評議委員會提出申訴，因此彰化縣教師申
    訴評議委員會以不受理駁回其申訴，即無不合等語，資為抗辯。
三、按「教師對主管教育行政機關或學校有關其個人之措施，認為違法或不當，致損
    其權利者，得向各級教師申訴評議委員會提出申訴。」、「教師申訴之程序分申
    訴及再申訴二級。教師不服申訴決定者，得提起再申訴。學校及主管教育行政機
    關不服申訴決定者亦同。」、「教師不願申訴或不服申訴、再申訴決定者，得按
    其性質依法提起訴訟或依訴願法或行政訴訟法或其他保障法律等有關規定，請求
    救濟。」教師法第二十九條第一項、第三十一條、第三十三條分別定有明文。準
    此，教師對主管教育行政機關或學校有關其個人之措施，認為違法或不當，致損
    其權利者，得循提出申訴、再申訴、再提起行政訴訟或逕提起訴願、行政訴訟之
    不同途徑以求救濟。
四、關於原告訴請將其退休薪級更正為簡任最高薪級一千元部分：
  (一)按「教育人員之任用，依本條例行之。本條例未規定者，適用其他有關法律之規
    定。」、「本條例所稱教育人員為公立各級學校校長、教師：：」、「學校校長
    、教師之職務等級表，由教育部定之：：」教育人員任用條例第一條、第二條、
    第四十條分別定有明文，另教育部亦訂頒「公立學校教職員敘薪辦法（含敘薪標
    準表及說明）」、「公立學校教職員敘薪補充要點」，並於相關敘薪規定範圍內
    ，本其職權作成歷年函釋，以作為各縣市政府辦理教師敘薪作業之準則。該行政
    規定與法所定亦無不合，自得援用。查「公立學校教職員敘薪辦法」第二條規定
    「教職員薪額分為三十六級，其計敘標準，分別依所附教職員敘薪標準表及各級
    學校教職員薪級表暨其所附說明辦理之。」同辦法附表一「公立各級學校教職員
    敘薪標準表」，有關教師依所具學歷核敘薪額之現行規定，其中三專畢業者，以
    薪額一六０元起敘；又依「公立學校教師暨助教職務等級表」，中等學校教師未
    具碩士學歷者，所敘本薪最高級為四五０元、年功薪最高級為六二五元。
  (二)本件原告於民國六十五年十月介聘至彰化縣芬園國民中學服務，經被告彰化縣政
    府依據彰化縣埔鹽國中六十二年八月三十日核發之離職證明書及該校六十二年十
    二月三日彰鹽中人字第一一五一號成績考核通知書核定結果，於六十五年十一月
    十日彰人一字第一００六九八號敘薪通知書核敘薪額為二００元在案；原告復於
    七十四年間，因修滿教育學分申請改敘，經被告依據臺灣省政府教育廳七十二年
    十一月二十八日七二教人字第一００二九二號函示規定，於本職最高薪三九０元
    範圍內核敘在案。原告並未具碩士以上學歷，依據現行敘薪規定，原告因成績考
    核晉敘，以敘至年功薪最高級六二五元為限，是以，被告依據上開敘薪規定，所
    為歷次核敘及原告退休時之之核敘，於法均無違誤。原告亦曾一再以其應具「大
    學畢業資格」及「教師甄試應為高考以上簡任十職等之晉敘考試」為由，申請被
    告彰化縣政府重新核敘，被告彰化縣政府亦分別於七十六年及八十五年間，函請
    臺灣省政府教育廳及教育部釋復，依上開函釋意見，被告核敘結果並無錯誤，有
    各該復函附卷可稽。被告彰化縣政府歷次核敘結果，於法並無違誤。
  (三)原告雖主張「台專驗訖」為具「大學畢業資格」及合格教師參加甄試試用分發，
    敘薪時即應為甲等特考之敘薪云云，惟查「台專驗訖」僅屬原畢業證書之查驗合
    格，要非於原查驗畢業學歷再晉一級之學歷畢業之證明，自不因驗訖三年制省立
    屏東農業專科學校畢業證書，而變為具「大學畢業資格」。而「合格教師參加甄
    試」並非考試院舉辦之國家考試甲等特考，原告主張「教師甄試應為高考以上簡
    任十職等之晉敘考試」，顯屬誤會，所請將其退休薪級更正為簡任最高薪級一千
    元，並無所據，原處分予以否准，核無違誤，訴願決定予以維持，亦無不合，原
    告請求予以撤銷，核無理由，應予駁回。
五、關於原告請求將其九十一學年度之考績更正為「公立學校教職員成績考核辦法」
    第四條第一款之甲等並追補考績獎金部分：
    按「申訴之提起應於知悉措施之次日起三十日內以書面為之。」「教師申訴評議
    委員會組織及評議準則」第十一條定有明文。又「各校辦理教師成績考核結果，
    應於學年度結束後二個月內分別列冊報送主管教育行政機關核備。」公立學校教
    職員成績考核辦法」第十五條亦有明文。本件原告九十一學年之考核，由被告彰
    化縣芬園國中依「公立學校教職員成績考核辦法」規定核定為第四條二款，函報
    被告彰化縣政府核備，考核通知書於九十二年九月十九日送達原告，並據兩造陳
    明一致（見本院言詞辯論筆錄），乃原告遲至九十二年十一月十四日始向彰化縣
    教師申訴評議委員會提出申訴（見原告起訴狀附件二十），顯逾「教師申訴評議
    委員會組織及評議準則」第十一條所定申訴不變期間，彰化縣教師申訴評議委員
    會據以決定不受理，自無違誤，臺灣省教師申訴評議委員會據以駁回原告再申訴
    ，亦無不合，原告不服申訴及再申訴之決定，請求將其九十一學年度之考績更正
    為「公立學校教職員成績考核辦法」第四條第一款之甲等，自無理由，應予駁回
    ，其請求追補該學年度之考績獎金，即欠依據，而無從准許，應併予駁回。
六、關於原告請求被告彰化縣芬園國中及彰化縣政府對原告錯誤處置之公文即彰化縣
    政府九十二年十月二十日府人三字第○九二○一九八五三七號函應予撤銷，並更
    正縣申評會及省申評會不受理之處置，為「原處置單位須將錯誤更正」部分：
  (一)經查原告所指對其錯誤處置之公文即彰化縣政府九十二年十月二十日府人三字第
    ○九二○一九八五三七號函係核定原告退休之公文，該函主旨載：「左列人員（
    按後載姓名即原告甲○○）自願退休案業經核定，請轉發並依法支給」其退休薪
    級欄載：「相當薦任一級年功俸（薪）六二五元」（見原告起訴狀附件二十一）
    ，原告對該函所不服者厥為退休薪級之核定，原告主張其退休薪級應為簡任最高
    薪級一千元，惟查「公立學校教職員敘薪辦法」第二條規定「教職員薪額分為三
    十六級，其計敘標準，分別依所附教職員敘薪標準表及各級學校教職員薪級表暨
    其所附說明辦理之。」同辦法附表一「公立各級學校教職員敘薪標準表」，有關
    教師依所具學歷核敘薪額之現行規定，其中三專畢業者，以薪額一六０元起敘；
    又依「公立學校教師暨助教職務等級表」，中等學校教師未具碩士學歷者，所敘
    本薪最高級為四五０元、年功薪最高級為六二五元。原告並未具碩士以上學歷，
    依據現行敘薪規定，原告因成績考核晉敘，以敘至年功薪最高級六二五元為限，
    被告依據上開敘薪規定，所為歷次核敘及原告退休時之之核敘，於法並無違誤，
    已如前述，本件有關上開退休函，並無違誤，原告請求予以撤銷，並無理由，已
    如前述（見本理由欄四）。
  (二)原告請求更正縣申評會及省申評會不受理之處置，為「原處置單位須將錯誤更正
    」部分，依原告起訴狀載附件十九及二十，足見係對臺灣省教師申訴評議委員會
    民國九十三年二月十九日案號九二○三五號再申訴決定、民國九十三年四月八日
    臺灣省教師申訴評議委員會案號九三○○一號再申訴決定及各該彰化縣教師申訴
    評議委員會申訴決定不服。
  (三)臺灣省教師申訴評議委員會民國九十三年二月十九日案號九二○三五號再申訴決
    定部分，係因原告任職被告彰化縣芬園國中期間，經該校教評會依教師法第十四
    條第一項第七款、第八款決議後，由該校以九十二年六月十二日芬中人字第○九
    二○○○二○一號函予原告為不續聘之處分，並報請被告彰化縣政府以九十二年
    六月二十五日府教學字第○九二○一一七一九五號函復准予備查，嗣彰化縣政府
    以九十二年七月七日府教學字第○九二○一二五三○一號函將前函「並自即日起
    生效」更正為「並自九十二年八月一日起不予續聘」。被告彰化縣芬園國中旋於
    九十二年九月一日召開教評會後，同日以芬中人字第○九二○○○二四六○號函
    報被告彰化縣政府略以：「申訴人（指原告）仍在聘約有效期間，認准予更正為
    自九十二年八月一日起停聘。」被告彰化縣政府乃以九十二年九月二十四日府教
    學字第○九二○一七九七六九號函復略謂：「依據教師法及施行細則相關法規，
    魏師既在聘約存續期間，本府九十二年七月七日府教學字第○九二○一二五三○
    一號函同意魏師自九十二年八月一日起不予續聘，應予撤銷；有關魏師停聘案則
    請學校依據教育部『處理高級中等以下學校不適任教師應行注意事項』再議。」
    原告於該申訴中所申訴期望獲得之補救為請求「推翻芬園國中九十二年六月十二
    日芬中人字第○九二○○○二○一號不續聘函及彰化縣政府九十二年六月二十五
    日府教學字第○九二○一一七一九五號備查函之錯誤處置。」然該二函於彰化縣
    教師申訴評議委員會在本件評議前，已分別由被告彰化縣芬園國中及彰化縣政府
    撤銷在案，已如前述（彰化縣政府撤銷函見本院卷被告彰化縣政府答辯狀附證十
    八至十九間），則彰化縣教師申訴評議委員會依「評議準則」第二十一條第一項
    第四款規定「申訴已無實益」為由，決定「不受理」，臺灣省教師申訴評議委員
    會則以所謂「申訴已無實益」，應俟再申訴人申請退休並經核定後始具「無實益
    」之條件。並謂原告嗣於九十二年八月二十九日提出退休之申請，經彰化縣政府
    以九十二年十月二十日府人三字第0000000000號函（原告申請退休時
    間及准許退休函見被告彰化縣政府答辯狀附證一，准許退休函字號應係府人三字
    第○九二○一九八五三七號函，再申訴評議書誤載為第0000000000號
    ）核定自願退休，並自九十二年十一月一日生效，確已無再申訴實益，認其再申
    訴無理由而決定駁回再申訴，核無違誤，原告訴請「更正縣申評會及省申評會不
    受理之處置，為『原處置單位須將錯誤更正』」（所謂更正，其真意應即為撤銷
    原決定，再命原決定機關依其請求為處理之意），核無理由，應予駁回。
  (四)臺灣省教師申訴評議委員會民國九十三年四月八日案號九三○○一號再申訴決定
    （評議書）部分，係因原告不服九十一學年度之考核，而向彰化縣教師申訴評議
    委員會提起申訴，彰化縣教師申訴評議委員會以：原告於九十一年九月十九日接
    獲該考核通知，乃遲至九十二年十一月十四日始向該委員會提起申訴，已逾「教
    師申訴評議委員會組織及評議準則」第十一條所規定「申訴之提起應於知悉措施
    之次日起三十日內以書面為之。」之不變期間，而為不受理之決定，臺灣省教師
    申訴評議委員會亦以相同理由而決定駁回原告之再申訴（另以原告對「不續聘」
    處分不服部分，已經以九二○三五號再申訴決定處理在案，而有關退休時之敘薪
    部分，則以原告於提起再申訴後，未為決定前，已另提起訴願，因依規定予停止
    評議），核無不合，亦已如前述（見本理由五），此部分，原告之訴亦無理由，
    應予駁回。
七、關於請求頒發簡任一等功績服務獎章、簡任二等功績服務獎章、簡任三等功績服
    務獎章及年績服務獎章部分：
    按公教人員獲頒獎章，於退休時可換發獎金，故主張應發而未頒發獎章，固可認
    影響其財產權，而得可循行政訴訟以求救濟。次按「人民因中央或地方機關對其
    依法申請之案件，於法令所定期間內應作為而不作為，認為其權利或法律上利益
    受損害者，經依訴願程序後，得向高等行政法院提起請求該機關應為行政處分或
    應為特定內容之行政處分之訴訟。人民因中央或地方機關對其依法申請之案件，
    予以駁回，認為其權利或法律上利益受違法損害者，經依訴願程序後，得向高等
    行政法院提起請求該機關應為行政處分或應為特定內容之行政處分之訴訟。」行
    政訴訟法第五條固亦有明文，而請求頒發獎章，該機關應先為是否核發之處分。
    本件被告並未准予頒發，乃原告就請求頒發獎章，既未循申訴、再申訴程序，亦
    未循訴願前置程序，逕提本件訴訟，請求頒發獎章，核屬同法第一百零七條第一
    項第十款所稱「不備其他要件」，此部分其請求並不合法。況依「獎章條例」第
    五條規定：公教人員服務成績優良，連續任職滿二十年者，頒給二等服務獎章。
    原告任職滿二十年，未滿三十年，已據原告陳明，被告依前開規定，頒給二等服
    務獎章，有卷附獎章證書可稽（見原告起訴狀附件二十一），並無原告所稱連續
    服務二十年頒給「『簡任』一等功績服務獎章」等情事，其請求亦無所據。此部
    分，本應依行政訴訟法第一百零七條第一項第十款以裁定駁回之，玆併以判決駁
    回之。本件原告主張之事實已臻明確，原告聲請傳訊證人前行政院長蕭萬長先生
    、前教育部長楊朝祥、曾志朗、黃榮村等先生、前總統府祕書長章孝嚴先生、彰
    化縣長乙○○女士、前彰化縣教育局長郭添財先生、前彰化縣芬園國中校長趙武
    升先生、彰化縣芬園國中組長吳嘉俊先生、電視媒體資料行政服務證人、民國九
    十一年八月陳請案行政服務證人等，核均無必要。又兩造其餘攻擊防禦，於結論
    並無影響，爰不予一一論列。
據上論結，本件原告之訴一部為不合法，一部為無理由，依行政訴訟法第一百九十五
條第一項後段、第九十八條第三項前段，判決如主文。
中　　華　　民　　國　　九   十    三　　年　　八　 　月　　十　 九   　日
                     臺 中 高 等 行 政 法 院   第 三 庭
                                        審 判 長 法  官　   王  茂  修
                                                 法  官　   莊  金  昌
                                                 法  官　   許  金  釵
右正本證明與原本無異。
如不服本判決，應於判決送達後二十日內向本院提出上訴書狀，其未表明上訴理由者
，應於提起上訴後二十日內向本院提出上訴理由書（須依對造人數附具繕本）；如於
本判決宣示或公告後送達前提起上訴者，應於判決送達後二十日內補提上訴理由書（
須附繕本）。未表明上訴理由者，逕以裁定駁回。
提起上訴應預繳送達用雙掛號郵票三九○元（三十四元及五元郵票各十份)。
中　　華　　民　　國　　九   十    三　　年　　八　 　月　　十　 九   　日
                                              法院書記官    朱  敏  諄
